臺灣板橋地方法院刑事裁定　　　　　　　100年度易字第724號
公　訴　人　臺灣板橋地方法院檢察署檢察官
被　　　告　徐仁偉
上列被告因竊盜案件，經檢察官提起公訴（100 年度偵字第1035
號），被告雖否認犯罪，惟本案為刑事訴訟法第376 條第2 款之
案件，由受命法官獨任進行審判程序，本院判決如下：
    主  文
徐仁偉攜帶兇器，毀壞門扇，於夜間侵入住宅竊盜，處有期徒刑
捌月。
    事  實
一、徐仁偉於民國99年11、12月間，因工作關係而與王家舜共同
    居住在新北市板橋區（即改制前臺北縣板橋市○○○路32巷
    42號1 樓「濟和壇」內，因認有機可乘，遂基於意圖為自己
    不法所有之犯意，於99年12月2 日凌晨1 時許，趁王家舜熟
    睡之際，持其所有客觀上足以對人之生命、身體構成威脅，
    具有危險性之螺絲起子1 支，毀壞王家舜所住居房間房門上
    之喇叭鎖而進入房間，竊取王家舜所有之現金新臺幣（下同
    ）58,000元。嗣經王家舜發覺後報警處理，經警循線查獲上
    情。
二、案經新北市政府警察局（即改制前臺北縣政府警察局）三重
    分局報請臺灣板橋地方法院檢察署檢察官偵查起訴。
    理  由
一、本件被告徐仁偉所犯係死刑、無期徒刑、最輕本刑為3 年以
    上有期徒刑以外之罪，被告雖否認犯罪，惟本案為刑事訴訟
    法第376 條第2 款之案件，依刑事訴訟法第284 條之1 規定
    獨任審理，核先敘明。
二、證據能力部分：
  (一)被告之自白，非出於強暴、脅迫、利誘、詐欺、疲勞訊問、
    違法羈押或其他不正之方法，且與事實相符者，得為證據，
    刑事訴訟法第156 條第1 項定有明文。被告並未主張其於警
    詢時所為不利於己之陳述，係遭強暴、脅迫、利誘、詐欺、
    疲勞訊問、違法羈押或其他不正之方法，且有證人王家舜之
    證述可資佐證（詳下述），應與事實相符，依法得為證據。
  (二)按被告以外之人於審判外之言詞或書面陳述，除法律有規定
    者外，不得作為證據；被告以外之人於審判外之陳述，雖不
    符刑事訴訟法第159 條之1 至第159 條之4 之規定，而經當
    事人於審判程序同意作為證據，法院審酌該言詞陳述或書面
    陳述作成時之情況，認為適當者，亦得為證據；當事人、代
    理人或辯護人於法院調查證據時，知有第159 條第1 項不得
    為證據之情形，而未於言詞辯論終結前聲明異議者，視為有
    前項之同意，刑事訴訟法第159 條第1 項、第159 條之5 分
    別定有明文。查證人王家舜於警詢時所為之陳述，雖屬審判
    外之陳述，然被告於本院準備程序中表示同意前開證人於警
    詢中陳述具證據能力，於本院審理時亦未主張排除前開證人
    警詢陳述之證據能力，且迄於本院言詞辯論終結前均未表示
    異議，本院審酌前開證人於警詢中之證述應無重大瑕疵且與
    事實相符，故依前開法條規定，認證人王家舜前開審判外陳
    述有證據能力。
  (三)卷附現場照片，查並無不得作為證據之事由，依法自得作為
    證據。
三、認定事實之依據：
  (一)被告固坦承於99年12月間與王家舜同住在新北市○○區○○
    路32巷42號濟和壇內，99年12月2 日伊原在「濟和壇」內，
    於當日凌晨離開該處等情，惟矢口否認有何竊盜犯行，辯稱
    ：伊並無行竊云云。
  (二)經查，被告於警詢供承：伊與王家舜同住在新北市○○區○
    ○路32巷42號1 樓「濟和壇」內，伊因積欠債務，故於99年
    12月2 日凌晨約1 時許，使用螺絲起子將王家舜所住房門敲
    開後侵入竊取58,000元等語不諱（見100 年度偵字第1035號
    偵查卷第3 至4 頁），苟被告未為本案犯行，實不致無端為
    前開陳述，而自陷己罪。再參諸證人王家舜於警詢時、本院
    審理時證述：被告受僱於伊，99年11、12月間與伊居住在位
    於新北市○○區○○路32巷42號「濟和壇」內。99年12月2
    日凌晨2 時餘許，伊發現伊房門之喇叭鎖遭破壞，伊察覺有
    異故查看財物，發現伊置放在房內抽屜內之現金58,000元遭
    竊，因當時僅有伊與被告在「濟和壇」內，故伊懷疑係被告
    所竊，伊報警處理，嗣後警方告知被告承認行竊等語（見前
    開偵查卷第5 至7 頁背面、本院100 年9 月30日審判筆錄）
    。被告供述其破壞王家舜房門後入內竊取現金一節，與證人
    王家舜證述竊嫌破壞房門竊取現金之情節，不論行竊手法或
    竊取之財物均相同，果被告未為前開竊盜犯行，實難想像其
    可憑空杜撰前開竊盜情節，並迎合證人王家舜所述，而羅織
    己罪，由此益徵被告於警詢之自白應屬信實。此外，復有卷
    附現場照片4 張可資佐證，本件事證明確，被告犯行洵堪認
    定，自應依法論科。
四、論罪科刑：
  (一)被告行為後，刑法第321 條第1 項業於100 年1 月26日公布
    ，同年月28日施行。其中刑法第321 條第1 項第1 款原規定
    ：「犯竊盜罪而有左列情形之一者，處6 月以上、5 年以下
    有期徒刑：1.於夜間侵入住宅或有人居住之建築物、船鑑或
    隱匿其內而犯之者。」修正後之規定為：「犯竊盜罪而有下
    列情形之一者，處6 月以上、5 年以下有期徒刑，得併科新
    臺幣100,000 元以下罰金：1.侵入住宅或有人居住之建築物
    、船艦或隱匿其內而犯之者。... 」，依修正前之規定，僅
    於夜間侵入住宅或有人居住之建築物、船艦或隱匿而竊盜者
    ，始構成該條項之加重竊盜罪，但依修正後之規定，則不論
    於日間或夜間侵入住宅或有人居住之建築物，均應構成本條
    項之加重竊盜罪，且修正後刑法第321 條第1 項增加得併科
    罰金之刑度，故修正前之規定較有利於被告，依刑法第2 條
    第1 項前段之規定，應適用被告行為時即修正前刑法第321
    條第1 項之規定。
  (二)按刑法第321 條第1 項第2 款所稱之其他安全設備，係指門
    扇牆垣以外與門扇牆垣同其性質，依社會通常觀念足以認為
    防盜之設備而言，如門鎖、窗戶、冷氣孔、房間門均屬之。
    次按毀壞門鎖行竊，自應論以刑法第321 條第1 項第2 款之
    毀壞安全設備竊盜罪，但此處所謂門鎖，係指附加於門上之
    鎖而言，至於毀壞構成門之一部之鎖（如司畢靈鎖），則應
    認為毀壞門扇之加重竊盜罪（最高法院74年度臺上字第243
    號、70年度臺上字第496 號判決意旨參照）。又刑法321 條
    第1 項第3 款之攜帶兇器竊盜罪，係以行為人攜帶兇器為其
    加重要件，此所謂兇器，其種類並無限制，凡客觀上足以對
    人之生命、身體安全構成威脅，具有危險性之兇器均屬之，
    且祇須行竊時攜帶此種具危險性之兇器為已足，並不以攜帶
    之初有行兇之意圖為必要（最高法院79年臺上字第5253號判
    例意旨參照），亦不以將該兇器自他地攜往行竊地為必要（
    最高法院62年臺上字第2489號判例意旨參照）。查本件被告
    係破壞王家舜房門上之喇叭鎖，該喇叭鎖屬門扇之一部分，
    並非單獨之安全設備。又被告持以行竊之螺絲起子，雖未扣
    案，然其既可破壞門鎖，可見足以傷害人身，在客觀上對人
    之生命、身體具有危險性，自屬兇器。又本案發生時被告雖
    亦居住在「濟和壇」內，然依證人王家舜於本院審理時證述
    ：伊居住在「濟和壇」內之房間，因被告受僱於伊，故伊提
    供辦公室旁沙發予被告居住，事發當日伊睡在房間內，被告
    在房間外等語（見本院100 年9 月28日審判筆錄），堪認王
    家舜所住居之房間與被告所使用之空間係各自獨立，被告進
    入王家舜所使用之房間，無益侵入王家舜之住所，實該當侵
    入住宅之要件無疑。是核被告所為，係犯修正前刑法第321
    條第1 項第1 款、第2 款、第3 款之攜帶兇器、毀壞門扇、
    於夜間侵入住宅竊盜罪。公訴意旨認被告破壞房門門鎖部分
    係屬毀越安全設備，容有未洽。又毀越門扇而入室行竊，其
    毀壞、越入行為分屬毀損物品或侵入住宅，已併合於所犯加
    重竊盜之罪質中，而無更行構成毀損罪或侵入住宅罪之理（
    參見最高法院27年上字第1887號判例），是被告夜間侵入住
    宅並破壞房間門鎖竊盜，該侵入住宅、毀損犯行已併合於夜
    間侵入住宅毀壞門扇之加重竊盜罪質中，自無再論以侵入住
    宅及毀損罪。爰審酌被告前有竊盜前科，素行不佳，竟不知
    悔改，再犯本案竊盜犯行，所為非是，及智識程度、生活狀
    況，犯罪動機，攜帶兇器竊盜，對人身有高度潛在危險，竊
    得款項非寡，且犯罪後未見悔意，態度難認良好等一切情狀
    ，量處如主文所示之刑。至於被告用以行竊之螺絲起子1 支
    ，並未扣案，而被告供稱業已丟棄（見前開偵查卷第3頁 背
    面），且衡情被告既否認犯行，當不致尚留存前開工具已坐
    實己罪，故該螺絲起子應已滅失，爰不就此為沒收之諭知。
據上論斷，依刑事訴訟法應依刑事訴訟法第284 條之1 、第299
條第1 項前段，刑法第2 條第1 項前段，修正前刑法第321 條第
1 項第1 款、第2 款、第3 款，判決如主文。
本案經檢察官李安蕣到庭執行職務。
中    華    民    國   100    年    10    月    14    日
                  刑事第二十二庭     法  官  何燕蓉
如不服本判決應於送達後10日內向本院提出上訴狀。
上列正本證明與原本無異。
                                     書記官  金和國
中    華    民    國   100    年    10    月    19    日
附錄本案論罪科刑法條全文：
修正前中華民國刑法第321條
犯竊盜罪而有左列情形之一者，處 6 月以上、 5 年以下有期徒
刑：
一、於夜間侵入住宅或有人居住之建築物、船鑑或隱匿其內而犯
    之者。
二、毀越門扇、牆垣或其他安全設備而犯之者。
三、攜帶兇器而犯之者。
四、結夥三人以上而犯之者。
五、乘火災、水災或其他災害之際而犯之者。
六、在車站或埠頭而犯之者。
前項之未遂犯罰之。